臺灣板橋地方法院民事判決　　　　　　　93年度訴字第1855號
原　　　告　乙○○
被　　　告　甲○○
　　　　　　　　　　　號3樓
上列當事人間請求侵權行為損害賠償等事件，經本院刑事庭移送
前來（刑事案號：92年度交訴字第170 號、附民案號：93年度交
附民第21號），並經原告為訴之追加，本院於中華民國94年4 月
19 日 言詞辯論終結，判決如下：
    主      文
被告應給付原告新臺幣伍拾萬元及自民國九十四年一月六日起至
清償日止，按週年利率百分之五計算之利息。
訴訟費用由被告負擔。
    事實及理由
一、本件被告未於言詞辯論期日到場，核無民事訴訟法第386 條
    所列各款情形，爰依原告之聲請，由其一造辯論而為判決。
二、原告提起刑事附帶民事訴訟時，其訴之聲明係請求被告給付
    新臺幣（下同）862,000 元及自起訴狀繕本送達翌日起至清
    償日止，按年息5%計算之利息，其訴訟標的則係侵權行為法
    律關係。嗣原告於本件附帶民事訴訟移送民事庭後，復於民
    國93年12月31日本院言詞辯論時，當庭以言詞追加和解之法
    律關係，並聲明請求被告應給付原告500,000 元及自93年12
    月31日言詞辯論筆錄繕本送達被告翌日起至清償日止，按年
    息5%計算之利息等語，此觀本院言詞辯論筆錄記載自明（見
    本院卷(二)第7 頁）。經查原告起訴之基礎事實係屬同一，且
    不甚礙被告之防禦及訴訟之終結，依民事訴訟法第255 條第
    1 項第2 款、第7 款之規定，其追加自屬合法。又原告雖未
    就侵權行為法律關係及和解法律關係排定先備位順序，惟其
    真意係法院任選其一判決其勝訴即足，故原告訴之合併性質
    上應屬選擇合併，合先敘明。
三、原告主張：被告甲○○於91年11月29日晚上8 時50分許，騎
    乘車號AQH ─383 號重型機車，由臺北縣新莊市往樹林市方
    向騎乘，途經臺北縣樹林市○○路205 之1 號前，疏未注意
    ，自後方不慎撞擊訴外人江志浩騎乘車號LG5 ─775 號重型
    機車，致江志浩人車倒地，甲○○佯稱洽談和解事宜，而趁
    江志浩不注意之際，騎乘機車逃逸而未報警。迨於同日晚上
    9 時許，甲○○騎乘前揭機車，由臺北縣樹林市往板橋市方
    向行駛，行經臺北縣板橋市○○○○○道77號燈桿前，亦應
    注意車前狀況，且當時並無不能注意之情事，復自後方超越
    原告騎乘之車號UFA ─155 號輕型機車，然因併行間隔不足
    ，致其駕駛之機車手把撞擊原告之機車手把，致原告人車倒
    地受有頭部外傷合併腦震盪、右顴骨骨折、顏面、雙膝、右
    肘、左手、右踝多處擦傷、右眼、右肘挫傷之傷害，並未報
    警而加速逃逸。原告因本件車禍支出醫藥費12,000元、因受
    傷住院不能工作受有110,000 元損害、未來醫藥費用500,00
    0 元、交通費、營養品40,000元、精神慰撫金200,000 元。
    被告過失傷害之刑事犯行，經臺灣板橋地方法院檢察署檢察
    官提起公訴，於鈞院刑事庭93年2 月12日準備程序期日，經
    兩造當庭以500,000 元和解，並由被告當庭交付原告面額15
    0,000 元之支票1 紙，惟查被告嗣後並未履行和解契約，爰
    依侵權行為法律關係及和解之法律關係，聲明求為判決：(一)
    被告應給付原告862, 000元及自附帶民事訴訟起訴狀繕本送
    達翌日起至清償日止，按年息5%計算之利息；或(二)被告應給
    付原告500,000 元及自93年12月31日言詞辯論筆錄繕本送達
    翌日起至清償日止，按年息5%計算之利息等語。
四、原告主張兩造因被告於91年11月29日晚上9 時許，騎乘車號
    AQH ─383 號重型機車，由臺北縣樹林市往板橋市方向行駛
    ，行經臺北縣板橋市○○○○○道77號燈桿前，亦應注意車
    前狀況，且當時並無不能注意之情事，復自後方超越原告騎
    乘之車號UFA ─155 號輕型機車，然因併行間隔不足，致其
    駕駛之機車手把撞擊原告之機車手把，致原告人車倒地受有
    頭部外傷合併腦震盪、右顴骨骨折、顏面、雙膝、右肘、左
    手、右踝多處擦傷、右眼、右肘挫傷之傷害，嗣兩造於本院
    刑事庭93年度交訴字第170 號公共危險等刑事案件準備程序
    期日，當庭合意以500,000 元和解，並由被告交付原告面額
    150,000 元之支票1 紙，如支票於93年5 月8 日兌現，原告
    始撤回刑事告訴，惟嗣後被告並未依和解契約履行之事實，
    業據原告提出診斷證明書影本1 件為證，並有本院前開刑事
    案卷足憑（見刑事影卷第52頁），被告於相當時期受合法通
    知，未於言詞辯論期日到場，復未提出任何書狀爭執或否認
    原告之主張，堪認原告之主張為可採。
五、按法律行為之一部分無效者，全部皆為無效，但除去該部分
    亦可成立者，則其他部分仍為有效，民法第111 條定有明文
    。經查兩造於本院93年度交訴字第170 號刑事案件93年2 月
    12日準備程序中，以500,000 元達成和解，並由被告當庭交
    付面額150,000 元之支票1 紙予原告，雖約定待支票於93年
    5 月8 日經原告提示兌現後，始由兩造簽訂書面和解契約等
    語（見刑事影卷第52頁），然查和解契約為諾成契約，非要
    式契約，不以簽訂書面為其成立或生效要件，於契約當事人
    意思表示合致時，其契約即有效成立，故兩造於本院刑事庭
    當庭表示願以500,000 元和解，其和解契約即屬有效成立。
    兩造雖同時約定除150,000 元外，其餘款項由被告按月分期
    償還（見刑事影卷第52頁），然關於按月分期清償之約定並
    未約定按月清償之數額為若干，此部分關於契約必要之點（
    金額）未達意思表示之合致，故分期清償之約定尚未有效成
    立，惟該分期清償之約定雖屬無效，依民法第111 條之規定
    ，除去該部分，和解契約關於和解總金額為500,000 之其他
    部分仍可成立，故和解契約之其他部分仍為有效。故原告自
    得依和解契約之法律關係，請求被告給付500,000元。
六、從而，原告依據和解之法律關係，請求被告給付500,000 元
    及自本院93年12月31日言詞辯論筆錄繕本送達之翌日即94年
    1 月6 日起至清償日止，按年息5%計算之利息，為有理由，
    應予准許。
七、本院既認原告主張和解之法律關係為有理由，則就其主張侵
    權行為法律關係，即毋庸再予審酌，附此敘明。
八、因本案事證已臻明確，兩造其餘主張、陳述及所提之證據暨
    攻擊防禦方法，經本院審酌後，認與本件判決結果無影響，
    均毋庸再予一一審酌，附此敘明。
九、結論：本件原告之訴為有理由，依民事訴訟法第385 條第1
    項前段、第78條，判決如主文。
中　　華　　民　　國　　94　　年　　4 　　月　　29　　日
                  民事第一庭    法　官　周舒雁
上列正本係照原本作成
如對本判決上訴，須於判決送達後20日內向本院提出上訴狀
中　　華　　民　　國　　94　　年　　4 　　月　　29　　日
                                書記官  張坤校
